【裁判字號】    98,聲,450
【裁判日期】    981124
【裁判案由】    訴訟救助
【裁判全文】
臺灣高等法院民事裁定                   98年度聲字第450號
聲  請  人  金鶴建設有限公司
法定代理人  甲○○
上列聲請人因與相對人乙○○○等間確認合建法律關係不存在上
訴事件，聲請訴訟救助，本院裁定如下：
    主      文
聲請駁回。
聲請費用由聲請人負擔。
    理      由
一、聲請意旨略以：依聲請人之公司登記資料顯示，聲請人因久
    無營業事實，早於民國九十七年十一月二十四日經主管機關
    臺北市政府以府產業商字第0973736990號函職權廢止登記在
    案。則聲請人既久無營業，自無所得。且聲請人名下亦無任
    何財產，此部分待日後取得國稅局資料後將即時陳報。從而
    ，足證聲請人目前並無任何收入來源，實無資力支出訴訟費
    用，又本件非顯無勝訴之望，爰聲請准予訴訟救助等語。
二、按當事人無資力支出訴訟費用者，依民事訴訟法第一０七條
    規定，法院固應依聲請准予救助，惟此項請求救助之事由，
    依同法第一０九條第二項、第二八四條之規定，應提出能即
    時調查之證據以釋明之。而所謂無資力，係指窘於生活，且
    缺乏經濟信用者而言。又按民事訴訟法第一０七條第一項規
    定當事人無資力支出訴訟費用者，得聲請訴訟救助，聲請救
    助人依民事訴訟法第一０九條第二項、第二八四條規定，聲
    請訴訟救助人應提出能供即時調查之證據，釋明其無資力支
    出訴訟費用之事由，故法院審核聲請人有無資力支出訴訟費
    用，專就聲請人提出之證據為之；若聲請人並未提出證據，
    或依其提出之證據，未能信其無資力支出訴訟費用之主張為
    真實，即應駁回其聲請，殊無派員另為調查之必要（最高法
    院一八年抗字第二六０號、二六年滬抗字第三四號判例意旨
    參照）。
三、經查，聲請人就其與相對人乙○○○等間確認合建法律關係
    不存在等事件（臺灣臺北地方法院九十六年度建字第二三一
    號，下稱原審判決），提起上訴，並就其應繳納之上訴費用
    新台幣（下同）九萬八千零二十五元聲請訴訟救助，僅泛稱
    ：聲請人因久無營業事實，早於九十七年十一月二十四日經
    主管機關臺北市政府以府產業商字第0973736990號函職權廢
    止登記在案。則聲請人既久無營業，自無所得，且聲請人名
    下並無任何財產，亦無任何收入來源，實無資力支出訴訟費
    用，請准訴訟救助云云，固據其提出聲請人之公司登記資料
    、聲請人向臺北市國稅局聲請查閱財產清單之證明等件為證
    。惟依聲請人所提上開資料所示，僅能釋明其於九十七年十
    一月二十四日經主管機關廢止登記在案，尚不足以釋明其公
    司已無金錢以外之其他資產，而全無經濟信用，不足以籌措
    款項以支出本件訴訟費用。且參諸原審判決事實及理由欄貳
    、五明確認定「且被告（即本件聲請人）方為出資興建之原
    始建築人，則系爭合建建物之所有權應屬被告所有」，足徵
    聲請人名下仍有不動產，難謂其全無資力。揆諸前揭說明，
    聲請人所為訴訟救助之聲請，於法尚有未合，不應准許，應
    予駁回。
四、據上論結，本件聲請為無理由，爰裁定如主文。
中    華    民    國    98    年    11    月    24    日
                    民事第十七庭
                        審判長法  官  藍文祥
                              法  官  張競文
                              法  官  吳燁山
正本係照原本作成。
如不服本裁定，應於收受送達後10日內向本院提出抗告狀，並應
繳納抗告費新台幣１千元。
中    華    民    國    98    年    11    月    25    日
                              書記官  顧倪淑貞

司法院資訊處製作；財團法人民間司法改革基金會備份。
